臺灣高等法院高雄分院刑事判決　　　　　　　　　九十一年度上易字第一六九號
　　上訴人　台灣高雄地方法院檢察署檢察官
　　被　告　丙○○
右上訴人因被告恐嚇案件，不服臺灣高雄地方法院九十一年度易字第四六七號中華民
國九十一年六月十一日第一審判決（起訴案號：臺灣高雄地方法院檢察署九十年度調
偵字第六五五號），提起上訴，本院判決如左：
      主      文
原判決關於恐嚇部分撤銷。
丙○○以加害生命之事，恐嚇他人致生危害於安全，累犯，處拘役伍拾日，如易科罰
金，以參佰元折算壹日。
      事      實
丙○○患有妄想型精神分裂病，係精神耗弱之人，於民國八十四年間，因違反肅清煙
毒條例案件，經台灣高雄地方法院判處有期徒刑三年二月確定，於八十七年五月廿三
日執行完畢；因不滿甲○○（同案被告之一，原審法院另為不受理之諭知）辱罵其「
精神異常像瘋子一樣」，竟於九十年一月十五日上午十二時許，在高雄縣橋頭鄉○○
村○○路文興巷口附近，持尖銳之小木棍，刺中甲○○頭部，致甲○○受有後頭部刺
破傷之傷害（犯傷害部分業經原審法院判決公訴不受理確定），甲○○因傷旋即離去
，丙○○仍心有不滿，乃萌恐嚇犯意，即持汽油桶一桶，並持菜刀（在地上撿拾）一
把，至甲○○位於高雄縣橋頭鄉○○村○○路文興巷八號住處，欲找甲○○算帳，因
甲○○尚未返家，丙○○即向甲○○之母邱許金柳恐嚇稱：要放火燒屋等語，使邱許
金柳及甲○○均心生畏懼，致生危害於安全。案經甲○○訴由高雄縣警察局山分局移
送台灣高雄地方法院檢察署檢察官。
      理      由
一、訊據被告丙○○矢口否認前開犯行，辯稱：案發時伊神智不清楚，且未恐嚇告訴
    人云云。惟查，右揭事實已據被害人甲○○、邱許金柳指證甚詳，並據證人戴守
    謙於警訊中證陳在卷，並有汽油桶一桶及菜刀一把扣案可資佐證，被告於本院審
    理中復坦認案發時確持有汽油桶及菜刀等情，足認前開被害人所訴非虛，矧被告
    既傷人於先，又進一步前往被害人住處，並特意取來汽油桶一桶、菜刀一把，均
    需特別精神判斷，客觀言之並無心神喪失情事，是被告辯陳其神智不清，尚無可
    採。本件事證已明，被告犯行自堪認定。
二、核被告所為係犯刑法第三百零五條之恐嚇安全罪。被告丙○○於八十三年間，因
    違反肅清煙毒條例案件，經台灣高雄地方法院判處有期徒刑三年二月確定，於八
    十七年五月廿三日執行完畢，有台灣高等法院高雄分院被告全國前科紀錄表附卷
    可稽，被告於刑之執行完畢後五年內再犯本件有期徒刑以上之罪，應依累犯規定
    ，加重其刑。又被告丙○○因精神疾病造成認知功能輕微退步，其注意力功能明
    顯受損，對外易有敵意，亦變成行動化，衝動控制力不足，現實感很差，容易對
    知覺到的事產生誤解，綜合判斷被告丙○○之臨床診斷為妄想型精神分裂病，此
    有高雄市立凱旋醫院九十年七月二十四日高市凱醫成字第二九七七號函所附之精
    神鑑定書一份附於原審法院九十年易字第二二二號刑事卷宗可按，參以被告於原
    審中自承：「因楊能發、楊乙太二人及本院之被害人甲○○笑我精神病，一時氣
    憤才會恐嚇他們」等語，堪認被告因有前開之精神疾病，導致對外來之刺激所形
    成自我衝動控制力不足，其行為時應處於精神耗弱狀態，爰依刑法第十九條規定
    減輕其刑，並先加重後減輕之。被告前因租屋細故，曾與被害人楊能發、楊乙太
    兄弟發生爭執，竟於八十九年十月十七日下午三時許，在高雄縣橋頭鄉○○村○
    ○路十三號被害人楊能發之租住處前，手持裝滿汽油之保特瓶，先在寶特瓶口塞
    入布料一塊作為引信，並加以點燃後，將該寶特瓶投擲向被害人楊能發上址住處
    鐵製大門，並旋反彈至屋前空地，以此恐嚇被害人楊能發、楊乙太致其等均心生
    畏怖，並經台灣高雄地方法院於九十年九月六日判處有期徒刑四月確定，固有該
    院九十年易字第二二二號判決書一份（見九十年調偵字第六五五號偵查卷第二十
    九至三十一頁）及刑案電話查詢登記表一紙在卷可按；然對照該前案與本件被告
    之犯罪事實，不僅犯罪時間已相隔近三月，犯罪被害人亦不同，發生爭執原因亦
    互異，客觀上尚難謂係基於概括犯意為之，原審法院遽認前後所犯有連續犯裁判
    上一罪關係，因認本件檢察官起訴的犯罪事實，已為前案確定判決效力所及而為
    免訴諭知，尚有未洽，原審檢察官執此以為上訴，指摘原判決不當，即有理由，
    應由本院撤銷改判。審酌被告本件係因於被害人之刺激導致其原就耗弱之精神受
    激而致犯行，造成之危害尚非嚴重等情及其他一切情狀，量處如主文第二項所示
    之刑，並諭知如易科罰金之折算標準。
據上論結，應依刑事訴訟法第三百六十九條第一項前段、第三百六十四條、第二百九
十九條第一項前段，刑法第三百零五條、第四十七條、第十九條、第四十一條，罰金
罰鍰提高標準條例第一條前段、第二條，判決如主文。
本案經檢察官朱文彬到庭執行職務。
中    華    民    國     九十一     年       八       月      二十一    日
                              臺灣高等法院高雄分院刑事第八庭
                                  審判長法官  郭雅美
                                        法官  張盛喜
                                        法官  洪兆隆
右正本證明與原本無異。
不得上訴。
                                      書記官  吳福連
中    華    民    國     九十一     年       八       月      二十三    日
附錄：本判決論罪科刑法條：
刑法第三百零五條：
以加害生命、身體、自由、名譽、財產之事，恐嚇他人致生危害於安全者，處二年以
下有期徒刑、拘役或三百元以下罰金。
                                                                        Ｋ
